【裁判字號】    89,訴易,55
【裁判日期】    900618
【裁判案由】    侵權行為損害賠償
【裁判全文】
臺灣高等法院臺中分院民事判決      八十九年度訴易字第五五號
      原      告  甲○○
      被      告  乙○○
右列被告因過失傷害案件經原告提起附帶民事訴訟，請求損害賠償，本院刑事庭以八
十八年度交附民字第五九七號移送，本院判決如左：
被告應給付原告新臺幣貳拾玖萬捌仟零拾壹元，及自八十八年十一月二十一日起至
清償日止，按年利率百分之五計算之利息。
原告其餘之訴及假執行之聲請駁回。
訴訟費用由被告負擔二分之一，餘由原告負擔。
甲、原告方面
一、聲明：求為判決
  (一)被告應給付原告新幣（以下同）五十九萬六千零六十二元，及自八十八年一月二
    十一日起至清償日止，按年息百分之五計算之利息。
  (二)訴訟費用由被告負擔。
  (三)請准供擔保宣告假執行
二、陳述：
  (一)如台灣南投地方法院八十八年度交易字第三八號刑事判決所載。
  (二)原告因被告肇事，致受有如下之損害
  1.增加生活上之需要部分：
    (1)中國醫藥學院附屬醫院三○、四四一元。
    (2)台安醫院              五、○二一元。
    (3)慈山醫院                  六○○元。
    以上為醫藥費之支出共三六、○六二元，請准依民法第一百九十三條第一項規定
    判令賠償之。
  2.減少勞動能力部分：
    原告本受僱於成功椅具有公司，月薪三萬元，自八十七年十一月一日受創，至八
    十八年一月一日止，足足有兩個月不能工作，有證明書乙份可證，共計損失六萬
    元，亦請准依同條項之規定，判令賠償。
  3.非財產上之損害部分：
    原告受創當時已懷孕十八週，經超音波檢查，疑似有公分之胎盤下血塊，有台
    安醫院診斷書可證；更由於兼亦傷及頭部，外傷之餘，尚有腦震盪現象，亦有中
    國醫藥學院附屬醫院診斷書可稽，由是創傷之後遺症頻現，先是頭暈心悸，渾身
    不適；繼之出國赴加拿大時，在機上劇烈頭痛，幾乎奪命；下機後馳赴醫院就診
    ，據悉亦與胎兒有關，且胥因由先車禍受創所衍生，然尤其意外者，醫囑竟然是
    ：必須在此療養、安胎、與待產，並告誡絕對不能長途飛航勞累，原告無奈祗好
    留下，凡此皆難謂與本件車禍事故無關。查原告係國立台中商專空中補校國際貿
    易科結業，因念及母子二命之安全，雖百般無奈，亦祗有留下一途，所費金錢、
    與對親友之刁擾不袞，單單處在生之異國，真乃情何以堪！此等精神上之痛苦，
    實非筆墨所能形容。為此請准依同法第一百九十五條第一項規定，判令被告賠償
    五十萬元。
  (三)本件肇事地點乃鹿谷往溪頭、杉林溪等觀光景點路旁之紫林莊餐廳出入口，兩旁
    販售紀念品店林立，被告係下坡路段，而原告張國斌不僅處上坡路段，且車身已
    經左轉進入餐廳停車場，而被告竟失控快速下衝，撞及原告箱型車「右後方」車
    門，足見若被告有依同上條例第四十四條第二款規定「減速慢行」，必不會衝撞
    已進入餐停車場之原告箱型車之右後車門，亦由此足以證明，原告行車本無不當
    。然刑事判決卻以箱型車左未讓直行之原告車先行，以無中生有之「貿然左轉」
    ，指原告張國斌「與有過失」，顯然有失公義等語。
三、證據：提出診斷書、診斷證明書各一份、醫藥費收據二十五張、服務證明書，資
    格證明書各一份。
乙、被告方面
一、聲明：求為判決駁回原告之訴。
二、陳述：
  (一)本件車禍原告之夫張國斌應負重大過失責任。
  (二)被告酒精測試係肇事後飲酒所致，事隔二小時之久，顯見本件肇事時被告並無喝
    酒情形等語。
丙、本院依職權調閱台灣南投地方法院八十八年度交易字第三八號、本院八十八年度
    交上易字第二五一二號過失傷害案刑事卷宗。
      理      由
一、查原告主張被告於八十七年十一月月一日十七時三十五分許，駕駛其所有ＱＺ－
    四七八九號自用小客車沿南投縣鹿谷鄉○○村○○路，由溪頭往鹿谷鄉方向行駛
    ，途經興產路六八號紫林莊餐廳前，因疏予注意致撞及張國斌駕駛之ＯＢ－六四
    六五號箱型車右後車門，上載有原告，致原告受有頭部外傷，合併腦震盪，胸部
    挫傷及疑似有二十六公分之胎盤下血塊等傷害等情，案據原告提出私立中國醫藥
    學院附設醫院、台安醫院診斷書各一份為證，且為被告所不爭執，被告因之觸犯
    過失傷害罪，經本院刑事庭判處有期徒刑三月確定，有本院八十八年度交上易字
    第二五一二號刑事判決可稽。
二、按汽車在使用中加損害於他人者，駕駛人應賠償因此所生之損害。不法侵害他人
    之身體或健康者，對於被害人因此喪失或減少勞動能力或增加生活上之需要時，
    應負損害賠償責任。又不法侵害他人之身體健康者，被害人雖非財產上之損害，
    亦得請求賠償相當之金額，民法第一百九十二條之二、第一百九十三條第一項、
    第一百九十五條第一項定有明文。本件原告主張在本件肇事受有下列之損害，請
    求被告賠償：(一)增加生活上需要部分：支出醫藥費共三六○六二元，並據其提出
    中國醫藥學院附屬醫院、台安醫院、慈山醫院醫藥費收據各一份為證，並為被告
    所不爭執，堪信真實，應予准許。(二)減少勞動能力部分：原告主張伊本受僱於成
    功椅具有限公司，月薪三萬元，自八十七年十一月一日受傷至八十八年一月一日
    止，足有二個月不能工作，並提有證明書一份，堪信真實，應予准許。(三)非財產
    上之損害部分：原告主張受傷時已懷孕十八週，經檢查後，疑有二六公司之胎盤
    下血塊，有其提出台安醫院診斷書可稽。更由於兼亦傷及頭部外傷之餘，尚有腦
    震現象，亦有中國醫藥學院附屬醫診斷書可稽，是原告因本件被告肇事受傷，其
    身心遭有莫大之痛苦不言而喻。酌衡原告係台中商專空中補校畢業，任職貿易公
    司。被告高職畢業，從事駕駛挖土機工作，及兩造經濟狀況，原告所受傷害程度
    ，本院認原告請求被告應賠償其精神慰藉金五十萬元，尚屬相當，應予准許。
三、由上所述，被告應賠償原告之金額計為五九六、○六二元。惟按損害之發生或擴
    大，被害人與有過失者，法院得減輕賠償金額或免除之，民法第二百十七條第一
    項定有明文。查本件之肇事，固因被告疏未注意車前狀況，煞避不及而撞及原告
    之夫張國斌所駕駛之箱型車，致原告受傷，但張國斌亦疏未讓直行車先行，貿然
    左轉與有過，此為刑事法院認定之事實，有本院八十八年度交上易字第二五一二
    號刑事判決可稽。原告主張被告因酒醉駕駛，未依規定減速慢行，應負全部過失
    責任云云，自無可採，原告之夫張國斌既有過失，原告係坐於張國斌車上係藉駕
    駛上張國斌之載送而擴大其活動範圍，張國斌為其駕車，應係原告之使用，應類
    推適用民法第二百二十四條規定，依上揭規定減輕被告責任（最高法院七十四年
    台上字第一一七○號判例參照）修正民法第二百十七條第三項亦已明定。是張國
    斌既與有過失，本院認其與被告，各應負百分之五十之責任。被告之賠償金額應
    折半減為二九八、○三一元。原告請求被告給付此金額，並自起訴狀繕本送達翌
    日（八十八年一月二十一日）起算之法定遲延利息，為有理由，應予准許，逾此
    部分之請求，應予駁回。
四、又本判決所命給付金額未愈新台幣一百萬元，經判決後已確定。原告陳明願供擔
    保，請為宣告假執行，已無必要，爰予駁回。
五、據上論斷本件原告之訴為一部有理由，一部無理由，依民事訴訟法第七十九條但
    書，判決如主文。
中      華      民      國    九十      年      六      月     十八     日
~B1民事第三庭審判長法  官  陳照德
~B2                法  官  蔡王金全
~B3                法  官  陳成泉
右為正本係照原本作成。
不得上訴。
~B                書記官  劉恒宏
中      華      民      國    九十      年      六      月    二十一    日
                                                                        Ｈ


司法院資訊處製作；財團法人民間司法改革基金會備份。
